臺灣桃園地方法院民事裁定
111年度消債清字第36號
聲  請  人  
即  債務人  毛家恩
代  理  人  蔡佩儒律師(法扶律師)
上列聲請人因聲請消費者債務清理清算事件，本院裁定如下：
    主  文
債務人毛家恩自民國一一一年五月十七日下午四時起開始清算程
序。並命司法事務官進行本件清算程序。
    理  由
一、本件聲請意旨略以：聲請人目前在家待業，並無收入，名下
    除自用小客車、普通重型機車各1輛外，別無任何財產，無
    擔保或無優先權之債務總額312 萬8869元。雖曾於民國110 
    年11月間向本院聲請消費者債務清理之調解，然因最大債權
    銀行即台北富邦商業銀行股份有限公司（下稱台北富邦銀行
    ）未到庭，以致調解不成立，且聲請人未經法院裁定開始清
    算程序或宣告破產，爰聲請裁定准予清算等語。
二、按債務人不能清償債務或有不能清償之虞者，得依消費者債
    務清理條例所定更生或清算程序，清理其債務；債務人對於
    金融機構負債務者，在聲請更生或清算前，應向最大債權金
    融機構請求協商債務清償方案，或向其住、居所地之法院或
    鄉、鎮、市、區調解委員會聲請債務清理之調解，消費者債
    務清理條例（下稱消債條例）第3條、第151條第1項分別定
    有明文。此係採前置協商主義，是債務人於協商程序中，自
    應本於個人實際財產及收支狀況，依最大誠信原則，商討解
    決方案。如終究不能成立協商，於聲請更生或清算時，法院
    審酌上開條文所謂「不能清償或有不能清償之虞」，允宜綜
    衡債務人全部收支、信用及財產狀況，評估是否因負擔債務
    ，而不能維持人性尊嚴之最基本生活條件，所陳報之各項支
    出，是否確屬必要性之支出，如曾有協商方案，其條件是否
    已無法兼顧個人生活之基本需求等情，為其判斷之準據。又
    法院開始清算程序之裁定，應載明其年、月、日、時，並即
    時發生效力。法院開始更生或清算程序後，得命司法事務官
    進行更生或清算程序，必要時得選任律師、會計師或其他適
    當之自然人或法人1人為監督人或管理人，復為同條例第83
    條第1項、第16條第1項所明定。
三、經查：
（一）關於前置協商之要件：聲請人前向本院聲請消費者債務清
      理之調解，因最大債權銀行台北富邦銀行未出席，以致調
      解不成立等情，有調解程序筆錄、調解不成立證明書1份
      附卷可按（見司消債調卷第80-81頁），並經本院調取110
       年度司消債調字第555號卷宗核閱屬實，則聲請人聲請清
      算即合乎協商前置之程序要件。
（二）關於聲請人之債務總額：聲請人雖陳報其無擔保或無優先
      權債務總額為312 萬8869元，惟經本院司法事務官函請全
      體債權人陳報債權結果，據最大債權銀行台北富邦銀行陳
      報聲請人負欠之19萬6363元債務為有擔保債務，自不計入
      聲請人之無擔保債務（見司消債調卷第76頁）；另有非金
      融機構之勞動部勞工保險局陳報債權為6萬424元、衛生福
      利部中央健保康保險署陳報債權為1萬6410元、中租迪和
      股份有限公司陳報債權為26萬8553元、臺北榮民總醫院陳
      報債權為5萬2425元、合迪股份有限公司陳報債權為68萬3
      545元、和潤企業股份有限公司陳報債權為49萬6891元（
      見司消債調卷第59頁、第61頁、第65-66頁、第71-72頁、
      第77頁、第91頁），依此聲請人負欠無擔保之債務總額為
      157萬8248元（計算式：6萬424元＋1萬6410元＋26萬8553元
      ＋5萬2425元＋68萬3545元+49萬6891元），若以銀行公會就
      消費者債務清理前置調解所得提供之最優惠分180 期零利
      率方案計算，每期還款金額為8768元（計算式：157萬824
      8元÷180 期＝8768元，元以下四捨五入）。
（三）關於聲請人之財產及收入：聲請人名下除自用小客車、普
      通重型機車各1輛外，別無任何財產乙節，有全國財產稅
      總歸戶財產查詢清單、普通重型機車行車執照在卷可憑（
      見司消債調卷第28-29頁）。雖聲請人自陳因照顧父親而
      無法工作，故無薪資收入，並提出收入切結書為憑（見本
      院卷第43頁），惟據聲請人提出之109、110年度綜合所得
      稅各類所得資料清單所示（見司消債調卷第31頁、本院卷
      第25頁），聲請人於各該年度之所得為32萬800元、7萬12
      19元，可見聲請人有相當之工作能力，佐以聲請人現年31
      歲（80年生），正當青壯，俟父親健康好轉後，仍得回歸
      職場，故本院認應以勞工最低基本工資2萬5250元，計為
      聲請人每月收入為當。
（四）關於聲請人每月必要支出：　　
　　⒈聲請人個人必要支出：
　　　聲請人僅陳明每月必要支出金額為1 萬8337元，而未具體
      明列各項支出之數額、原因及種類，亦未就上開支出提出
      相關單據，然本院審酌此金額未逾行政院衛生福利部所公
      告110 年桃園市每人每月最低生活費用每人每月為1 萬52
      81元之1.2 倍即1 萬8337元之範圍（參酌消債條例第64條
      之2 第1 項之規定），是以1 萬8337元為聲請人個人每月
      必要之支出，尚屬合理。
　　⒉父親扶養費1萬3000元：
      聲請人自陳每月尚需負擔父親毛傳孝（54年3月1日生，見
      本院卷第41頁）扶養費用乙節，依聲請人所提供受扶養人
      毛傳孝之全國財產稅總歸戶資料查詢清單、108和109年度
      綜合所得稅各類所得資料清單所示（見本院卷第29-30頁
      ），受扶養人毛傳孝名下雖有3輛小客車，然其出廠年份
      分別為西元2004年、1998年、1994年，均超過行政院自用
      小客車折舊年限，堪認幾無殘值；又受扶養人毛傳孝108
      年、109 年雖分別有40萬4485元、13萬3438收入（見本院
      卷第29-31頁），然聲請人自陳受扶養人毛傳孝業已中風
      ，已無工作能力，依受扶養人毛傳孝之中華郵政儲金簿所
      示，每月確實領有身心障礙補助5065元，堪認聲請人之父
      親毛傳孝確因中風生病，而有受扶養之必要。又據受扶養
      人毛傳孝之戶籍謄本顯示，扶養人毛傳孝現居於桃園市（
      見本院卷第41頁），以行政院衛福部所公布桃園市每人每
      月最低生活費每人每月最低生活費用每人每月為1 萬5281
      元為標準，佐以聲請人自陳受扶養人毛傳孝每月領有身心
      障礙補助5065元、租屋補助4000元（見本院卷第21頁），
      此部分自應予扣除，故聲請人每月應負擔其父之扶養費以
      6216元（計算式：每月最低生活費用1 萬5281元－身心障
      礙補助5065元－租屋補助4000元）計算為當。
    ⒊準此，聲請人之每月必要支出計為2萬4553元（計算式：1 
      萬8337元＋6216元）。
（五）結算：聲請人名下除自用小客車、普通重型機車各1輛外
      ，別無任何財產，而上開車輛出廠年月分均為西元2014年
      ，俱已超過自用小客車、普通重型機車之行政院固定資產
      折舊年限，堪認幾無殘值。又以上開收入扣除必要支出後
      ，每月僅餘697元（計算式：2萬5250元－2 萬4553元），
      顯無法負擔前開分180 期，每月清償8768元之還款方案。
      是本院審酌聲請人之收入財產、勞力及生活費用支出等狀
      況，堪認其客觀上對於前開債務確有不能清償債務之虞情
      事，而有藉助清算制度調整其與債權人間之權利義務關係
      而重建其經濟生活之必要。
四、綜上所述，聲請人係消費者，已達不能清償債務之程度，經
    消費者債務清理調解不成立。此外，本件復查無消債條例第
    6 條第3 項、第8 條或第82條第2 項所定應駁回清算聲請之
    事由。從而，本件聲請，於法有據，應予准許，並依同條例
    第16條第1 項規定，命司法事務官進行清算程序。
五、本院雖裁定准許開始清算程序，俾使聲請人得以重建經濟生
    活，惟本裁定不生免責效力，聲請人所負債務並非當然免除
    ，仍應由本院斟酌消債條例第132 條至第135 條等規定，決
    定是否准予免責，如本院最終未准聲請人免責，聲請人就其
    所負債務仍應負清償之責，附此敘明。　　
中　　華　　民　　國　　111 　年　　5 　　月　　17　　日
                  民事第三庭法　官　吳為平
上為正本係照原本作成。
本裁定不得抗告。
本裁定業於111年5月17日下午4時公告。
中　　華　　民　　國　　111 　年　　5 　　月　　17　　日
                            書記官  蘇玉玫 
附記：
本件業已裁定開始清算程序，債權人不論有無執行名義，非依清
算程序，不得行使其權利；債務人亦不得對有優先權以外之債權
人再為任何清償行為。